臺灣臺南地方法院刑事判決
110年度金訴字第181號
公  訴  人  臺灣臺南地方檢察署檢察官
被      告  張詠棠


上列被告因違反洗錢防制法等案件，經檢察官提起公訴（110年
度偵字第6486號）及移送併辦（110年度偵字第13012號），被告
於準備程序中為有罪之陳述，本院合議庭裁定由受命法官獨任以
簡式審判程序進行審理，判決如下：
    主  文
張詠棠幫助犯洗錢防制法第十四條第一項之一般洗錢罪，處有期
徒刑貳月，併科罰金新臺幣壹萬元，罰金如易服勞役，以新臺幣
壹仟元折算壹日。
未扣案之犯罪所得新臺幣肆仟元沒收之，於全部或一部不能沒收
或不宜執行沒收時，追徵其價額。
    犯罪事實
一、張詠棠雖預見將金融帳戶任意提供他人使用，可能幫助他人
    從事詐欺犯罪並隱匿詐欺犯罪所得之去向及所在，竟為獲取
    報酬，即基於縱有人以其金融帳戶實施詐欺犯罪並隱匿詐欺
    犯罪所得之去向及所在亦不違背其幫助本意之故意，於民國
    109年9月、10月間某日某時許，在臺南市六甲區六甲菜市場
    ，以新臺幣（下同）肆仟元之代價，將如附表一所示甲、乙
    帳戶之存摺、提款卡（含密碼），提供予某真實姓名、年籍
    資料不詳之成年人使用。該成年人所屬詐欺集團則共同意圖
    為自己不法所有，基於詐欺取財之犯意聯絡，分別於如附表
    二、三所示之時間，均在不詳地點，以如附表二、三所示之
    方法實施詐欺，致如附表二、三所示之人均陷於錯誤，分別
    於如附表二、三所示時間，匯款或存款如附表二、三所示金
    額至該詐欺集團成員指定之如附表一所示帳戶（詳如附表二
    、三所示）。上開詐欺集團再派人持甲、乙帳戶提款卡，將
    該等款項提領殆盡，進而掩飾、隱匿該詐欺犯罪所得之去向
    及所在。嗣經如附表二、三所示之人先後發覺遭騙報警處理
    ，為警調閱如附表一所示帳戶資料，始循線查悉上情。
二、案經如附表二、三所示之人訴由臺南市政府警察局麻豆分局
    報告臺灣臺南地方檢察署檢察官偵查起訴及移送併辦。
    理  由
壹、程序事項
    本案被告所犯者，均非死刑、無期徒刑、最輕本刑為3年以
    上有期徒刑之罪或高等法院管轄第一審案件，其於準備程序
    進行中，就被訴事實均為有罪之陳述，經法官告知其簡式審
    判程序之旨，並聽取公訴人、被告之意見後，本院爰依刑事
    訴訟法第273條之1第1項之規定，裁定由受命法官獨任以簡
    式審判程序進行審理。
貳、實體事項
一、上開犯罪事實業據被告坦承不諱，核與如附表二、三所示之
    被害人之陳述相符，復有甲、乙帳戶之開戶資料及交易明細
    各1份、交易結果網頁照片2張、中國信託銀行自動櫃員機交
    易明細表照片、郵政自動櫃員機交易明細表照片各1張、中
    國信託銀行自動櫃員機交易明細表1張、通訊軟體對話紀錄
    翻拍照片3份附卷可稽，足認被告之自白與事實相符，應可
    採信。本案事證明確，被告犯行均堪認定，應均依法論科。
二、論罪科刑
（一）按行為人對於構成犯罪之事實，明知並有意使其發生者，
      為故意；行為人對於構成犯罪之事實預見其發生，而其發
      生並不違背其本意者，以故意論，刑法第13條第1項、第2
      項，分別定有明文，前者稱為確定故意，後者則稱為未必
      故意。而未必故意與有認識的過失之區別，在於二者對構
      成犯罪之事實雖均預見其能發生，但前者對其發生並不違
      背其本意，後者則確信其不發生。次按刑法第28條所規定
      之正犯與幫助犯之區別，兼以主觀之犯意及客觀之犯行為
      標準，所謂之幫助犯，係以幫助他人犯罪之意思而參與犯
      罪構成要件以外之行為為要件，其中以幫助他人犯罪之意
      思而參與者，指其參與之原因，僅在助成他人犯罪之實現
      者而言，而參與犯罪構成要件以外之行為者，指其所參與
      者非直接構成某種犯罪事實之內容，而僅係助成其犯罪事
      實實現之行為之謂（最高法院95年度台上字第4753號判決
      意旨參照）。又幫助犯之成立，以行為人主觀上認識被幫
      助者正欲從事犯罪或係正在從事犯罪，該犯罪有既遂之可
      能，而其行為足以幫助他人實現構成要件者，即具有幫助
      故意，並不以行為人確知被幫助者係犯何罪名為必要。再
      按行為人提供金融帳戶提款卡及密碼予不認識之人，非屬
      洗錢防制法第2條所稱之洗錢行為，不成立同法第14條第1
      項一般洗錢罪之正犯；如行為人主觀上認識該帳戶可能作
      為收受及提領特定犯罪所得使用，他人提領後即產生遮斷
      資金流動軌跡以逃避國家追訴、處罰之效果，仍基於幫助
      之犯意而提供，應論以幫助犯同法第14條第1項之一般洗
      錢罪（最高法院108年度台上大字第3101號裁定意旨參照
      ）。查現今社會上，詐欺集團蒐集金融帳戶，持以作為詐
      欺取財犯罪之人頭帳戶之事，常有所聞，政府機關及大眾
      媒體亦一再宣導反詐騙之事，現代國人日常生活經常接觸
      之自動櫃員機周圍及操作時顯示之畫面，亦無不以醒目之
      方式再三提醒，政府更因此降低每日可轉帳金額上限，可
      見反詐騙活動已為公眾所週知，是倘持有金融存款帳戶之
      人任意將其帳戶交付予他人使用時，自可預見該受讓金融
      存款帳戶資料之人可能將之用以收受及提領詐欺犯罪所得
      使用，且於他人提領後，即產生遮斷資金流動軌跡以逃避
      國家追訴、處罰之效果。是核被告所為，係犯刑法第30條
      第1項、第339條第1項之幫助詐欺取財罪，及刑法第30條
      第1項、洗錢防制法第14條第1項之幫助一般洗錢罪。其以
      一提供帳戶行為，便利詐欺集團陸續詐騙如附表二、三所
      示之人得逞，又同時構成幫助詐欺取財罪及幫助一般洗錢
      罪，為一行為觸犯數罪名之想像競合犯，應從一重之幫助
      一般洗錢罪處斷。檢察官移送併辦部分（即附表三部分）
      ，與起訴部分（即附表二部分），具有裁判上一罪之想像
      競合關係，為起訴效力所及，本院自應一併審理。
（二）被告為幫助犯，且於本院審理時自白幫助洗錢犯行，爰依
      刑法第30條第2項、洗錢防制法第16條第2項規定，遞減其
      刑。
（三）按刑法第13條第1項、第2項就行為對於構成犯罪事實發生
      之認識及行為之決意，規定既不相同，其惡性之評價當非
      無輕重之別（最高法院88年度台上字第3182號判決意旨參
      照）。爰審酌被告提供金融帳戶供他人從事不法使用，不
      僅導致犯罪之追查趨於複雜困難，更造成被害人財物損失
      ，危害金融秩序與社會治安，造成之危害非輕；兼衡被告
      之年紀、素行（前無犯罪紀錄，臺灣高等法院被告前案紀
      錄表1份附卷可稽）、智識程度（大學學歷）、職業及家
      庭經濟狀況（自陳：在工廠工作，未婚，沒有小孩，不需
      撫養他人）、犯罪之動機及目的、提供之帳戶數量、遭詐
      騙之被害人人數及金額、於本院準備程序及審理時坦承犯
      行之態度，以及其迄未與被害人和解等一切情狀，量處如
      主文所示之刑，併就罰金部分諭知易服勞役之折算標準。
三、按犯罪所得，屬於犯罪行為人者，沒收之；但有特別規定者
    ，依其規定；前2項之沒收，於全部或一部不能沒收或不宜
    執行沒收時，追徵其價額，刑法第38條之1第1項、第3項，
    分別定有明文。經查，被告自陳其獲得4,000元之報酬，此
    為被告之犯罪所得，屬於被告，應依刑法第38條之1第1項前
    段、第3項之規定沒收之，於全部或一部不能沒收或不宜執
    行沒收時，追徵其價額。
據上論斷，依刑事訴訟法273條之1第1項、第299條第1項前段，
洗錢防制法第14條第1項、第16條第2項，刑法第30條第1項前段
、第2項、第339條第1項、第55條、第42條第3項、第38條之1第1
項前段、第3項，刑法施行法第1條之1第1項，判決如主文。
本案經檢察官林朝文提起公訴，檢察官蔡宗聖移送併辦，檢察官
廖舒屏到庭執行職務。
中　　華　　民　　國　　110 　年　　7 　　月　　29　　日
                  刑事第十四庭  法  官  李俊彬
以上正本證明與原本無異。
如不服本判決應於收受本判決後20日內向本院提出上訴書狀，並
應敘述具體理由。其未敘述上訴理由者，應於上訴期間屆滿後20
日內向本院補提理由書狀（均須按他造當事人之人數附繕本）「
切勿逕送上級法院」。 
　　　　　　　　　　　　　　　　書記官  李俊宏
中　　華　　民　　國　　110 　年　　7 　　月　　29　　日
附錄本案論罪科刑法條：
洗錢防制法第14條
有第二條各款所列洗錢行為者，處7 年以下有期徒刑，併科新
臺幣5 百萬元以下罰金。
前項之未遂犯罰之。
前二項情形，不得科以超過其特定犯罪所定最重本刑之刑。
中華民國刑法第30條
（幫助犯及其處罰）
幫助他人實行犯罪行為者，為幫助犯。雖他人不知幫助之情者，
亦同。
幫助犯之處罰，得按正犯之刑減輕之。
中華民國刑法第339條
（普通詐欺罪）
意圖為自己或第三人不法之所有，以詐術使人將本人或第三人之
物交付者，處 5 年以下有期徒刑、拘役或科或併科 50 萬元以
下罰金。
以前項方法得財產上不法之利益或使第三人得之者，亦同。
前二項之未遂犯罰之。 
附表一
 編號   金融機構名稱      帳號  戶名    備註 （一） 中國信託商業銀行股份有限公司 000000000000 張詠棠 簡稱甲帳戶 （二） 國泰世華商業銀行股份有限公司 000000000000 張詠棠 簡稱乙帳戶 
附表二（起訴部分）
 編號 被害人  詐欺時間    （民國）     詐欺方法 匯（存）款時間 　  （民國） 匯（存）款金額  (新臺幣) 匯（存）入帳戶 （一） 黃郁雲 109年10月7日17時10分許起 先在臉書網頁刊登不實之百達投資集團投資獲利訊息，再透過通訊軟體佯稱：申請帳號後即可參加儲值3萬送2萬之活動云云。 109年12月29日 15時15分許 30,000元 甲帳戶 （二） 陳彥羽 109年12月14日某時許起 透過社群及通訊軟體佯稱：小額投資可獲高利云云。 109年12月29日 15時16分許、16時51分許 20,000元、 20,000元。  甲帳戶 （三） 鄭少銘 109年12月26日某時許起 先在臉書網頁刊登不實之投資獲利訊息，再透過通訊軟體佯稱：可投資獲利云云。 109年12月28日20時22分許、21時45分許、同年月29日0時20分許、0時42分許 35,000元、 40,000元、 30,000元、 17,000元 甲帳戶 
附表三（併辦部分）
被害人  詐欺時間    （民國）     詐欺方法   匯款時間 　（民國）  匯款金額  (新臺幣) 匯入帳戶 劉憲紘 109年12月24日18時許起 透過通訊軟體佯稱：加入「樂贏網站」會員後，依其指示匯款並操作，即可獲利云云。 109年12月29日21時18分許 30,000元 乙帳戶